【裁判字號】    95,易,699
【裁判日期】    951117
【裁判案由】    違反動產擔保交易法
【裁判全文】
臺灣臺南地方法院刑事判決               95年度易字第699號
公  訴  人  臺灣臺南地方法院檢察署檢察官
被      告  甲○○○
上列被告因違反動產擔保交易法案件，經檢察官提起公訴（95年
度偵字第7879號），本院判決如下：
    主  文
甲○○○動產擔保交易之債務人，意圖不法之利益，將標的物遷
移，致生損害於債權人，處有期徒刑參月，如易科罰金，以參佰
元折算壹日。
    事  實
一、甲○○○於民國九十四年一月五日，以動產擔保交易法動產
    抵押之方式，提供自己所有之車牌號碼4877—JY號自用小客
    車為動產擔保，向臺灣人壽保險股份有限公司（下稱臺灣人
    壽公司）辦理消費性貸款，借得新臺幣三十五萬元，為動產
    擔保交易之債務人。雙方約定自九十四年二月五日起，每月
    攤還一次，每次償還八千二百二十元，分四十八期給付，標
    的物存放地點為臺南縣麻豆鎮○○街二號之四住處，在價金
    未付清之前，標的物僅得依約占有使用，不得任意遷移或為
    其他處分。詎甲○○○在貸得上開消費性貸款後，自九十五
    年二月五日起即未再支付，且意圖為自己不法之利益，將上
    開車輛遷移出約定停放地點，致臺灣人壽公司遍尋不獲，無
    法依動產擔保交易契約所定占有標的物，行使取償之權益，
    而受有損害。
二、案經臺灣人壽公司告訴臺灣臺南地方法院檢察署檢察官偵查
    起訴。
    理  由
一、訊據被告甲○○○固坦承持車號4877—JY號，以動產抵押方
    式向臺灣人壽公司貸款，且自九十五年二月五日起即未再付
    款，抵押標的物亦未停放在約定地點，惟矢口否認有違反動
    產擔保交易法之犯意，辯稱：車輛是因我兒子借給朋友使用
    ，後來發生車禍，車子毀損，送去保養廠修理云云。經查：
    上開犯罪事實，業經告訴代理人盧怡蓉於偵查中指訴綦詳，
    並有動產抵押契約書、動產擔保交易動產抵押設定登記申請
    書、訪視報告書暨照片、案件催收紀錄明細、客戶繳款明細
    表等在卷可資參佐。被告雖否認犯行，並以前詞置辯，惟迄
    至審結為止，被告就其所辯，均無法提供證據或指出證明方
    法以供本院憑查，是其空言否認，自不足採。本案事證已明
    ，被告犯行洵堪認定。
二、核被告所為，係犯動產擔保交易法第三十八之罪。爰審酌被
    告固無前科，素行良善，惟被告以動產抵押方式貸款，尚欠
    二十五萬一千餘元，即拒不繳納，且將抵押標的物遷移他處
    ，使告訴人追索無著，破壞擔保交易之安全，犯後又飾詞否
    認犯行，未見絲毫悔意等一切情狀，量處如主文所示之刑。
三、被告行為後，於九十四年一月七日修正，同年二月二日公布
    之刑法，已自九十五年七月一日施行，依修正後刑法第二條
    第一項規定：「行為後法律有變更者，適用行為時之法律。
    但行為後之法律有利於行為人者，適用最有利於行為人之法
    律」，被告犯罪時即修正前刑法第四十一條第一項前段規定
    ：「犯最重本刑為五年以下有期徒刑以下之刑之罪，而受六
    個月以下有期徒刑或拘役之宣告，因身體、教育、職業、家
    庭之關係或其他正當事由，執行顯有困難者，得以一元以上
    三元以下折算一日，易科罰金」，再依被告行為時易科罰金
    之折算標準，即修正前罰金罰鍰提高標準條例第二條前段（
    現已刪除）規定，就其原定數額提高為一百倍折算一日，則
    被告行為時之易科罰金折算標準，應以銀元三百元折算一日
    ，經折算為新臺幣後，應以新臺幣九百元折算為一日。惟依
    修正後刑法第四十一條第一項前段規定：「犯最重本刑為五
    年以下有期徒刑以下之刑之罪，而受六個月以下有期徒刑或
    拘役之宣告者，得以新臺幣一千元、二千元或三千元折算一
    日，易科罰金」，比較修正前後之易科罰金折算標準，以九
    十五年七月一日修正公布施行前之規定，較有利於被告，則
    應依刑法第二條第一項前段，適用修正前刑法第四十一條第
    一項前段規定，定其折算標準。
據上論斷，應依刑事訴訟法第二百九十九條第一項前段、動產擔
保交易法第三十八條、刑法第二條第一項、第十一條前段、修正
前第四十一條第一項，修正前罰金罰鍰提高標準條例第二條，判
決如主文。
本案經檢察官乙○○到庭執行職務
中    華    民    國    95    年    11    月    17    日
                  刑事第三庭    審判長法  官  鄧希賢
                                      法  官  張銘晃
                                      法  官  包梅真
以上正本證明與原本無異。
如不服本判決，應於收受送達後10日內向本院提出上訴書狀（應
附繕本）。
                                      書記官  張富
中    華    民    國    95    年    11    月    20    日
附錄法條：
動產擔保交易法第38條
動產擔保交易之債務人，意圖不法之利益，將標的物遷移、出賣
、出質、移轉、抵押或為其他處分，致生損害於債權人者，處3
年以下有期徒刑、拘役或科或併科6000元以下之罰金。


司法院資訊處製作；財團法人民間司法改革基金會備份。
